【裁判字號】    92,上易,1586
【裁判日期】    920923
【裁判案由】    妨害自由
【裁判全文】
臺灣高等法院刑事判決                          九十二年度上易字第一五八六號
    上  訴  人
    即  被  告  甲○○
右上訴人因妨害自由案件，不服臺灣板橋地方法院九十二年度易字第三八二號，中華
民國九十二年五月八日第一審判決（起訴案號：臺灣板橋地方法院檢察署九十一年度
偵字第二二四六四號），提起上訴，本院判決如左：
    主  文
上訴駁回。
    事  實
一、甲○○與丙○○前係男女朋友關係，僅因感情生變，二人於民國（下同）九十年
    五月間分手，彼此間產生嫌隙。甲○○竟基於加害他人生命、財產之犯意，於同
    年十一月十八日（起訴書誤為九十年十一月八日），在不詳地方，打電話至丙○○位於臺北縣土城市○○路○段一七八巷二號八樓住處所裝設之電話（按為保護
    被害人，不予揭露該電話之號碼），向丙○○恐嚇稱：「我瘋了想要殺了妳怎麼
    辦？．．．我只是破壞妳機車．．．，妳怎麼還沒有死呀．．．」等語，致丙○○因聽取上開甲○○在電話中之言語後心生畏懼，致生危害於安全。
二﹑案經被害人丙○○訴由臺灣板橋地方法院檢察署檢察官偵查起訴。
    理  由
一、訊據被告甲○○固坦承之前與被害人丙○○係男女朋友關係，後因感情生變，二
    人於九十年五月間分手，伊曾於不詳時間打電話給告訴人，對告訴人揚稱：「我
    瘋了想要殺了妳怎麼辦？．．．我只是破壞妳機車．．．，妳怎麼還沒有死呀．
    ．．」等語，惟矢口否認有何恐嚇之犯行，辯稱：應連貫全部電話前後文內容看
    其意思來判斷有無恐嚇，伊只是詛咒，並非恐嚇，本件被害人於電話中對被告所
    言之回應，不像是會心生畏懼，被告行為顯與恐嚇構成要件不符云云。
二、惟查，被告如何於於九十年十一月十八日在不詳地方，打電話至被害人位於臺北
    縣土城市○○路○段一七八巷二號八樓住處所裝設之電話，向被害人恐嚇稱：「
    我瘋了想要殺了妳怎麼辦？．．．我只是破壞妳機車．．．，妳怎麼還沒有死呀
    ．．．」等語，致被害人因聽取上開被告在電話中之言語後心生畏懼等情，迭據
    被害人於偵審中指訴甚詳。此外，復有被害人所提出之卷附前開恐嚇內容之電話
    錄音帶及譯文可稽（譯文部分見九十一年度偵字第二二四六四號偵查卷第十至三
    十頁），觀諸該等譯文之記載，被告是於九十年十一月十八日對於被害人為上開
    恐嚇內容之言語，且被害人人於原審中亦指稱被告係於九十年十一月十八日對彼
    為上開恐嚇內容之言語（見原審九十二年四月二十四日審判筆錄），足徵被告係
    於「九十年十一月十八日」打電話恐嚇告訴人略以：「我瘋了想要殺了妳怎麼辦
    ？．．．我只是破壞妳機車．．．，妳怎麼還沒有死呀．．．」等恐嚇話語，堪
    以認定。起訴意旨認被告為上開恐嚇內容言語之日期係「九十年十一月八日」，
    顯屬誤會，然並不妨害事實同一性，本院仍得予以審理，並予之更正。而被告對
    於電話中出言恐嚇被害人一事，亦於本院九十二年八月十八日調查中亦供認不諱
    （見本院卷第四十九頁），被害人對於因被告恐嚇話語致心生畏怖，亦指訴不移
    ，按以被害人身為女性，而被告恐嚇內容情節不輕，衡諸常情豈有不心生畏懼的
    道理。雖然被害人於被告恐嚇過程中，亦出言回應，惟不能依此憑認被害人心裡
    並不害怕，是被告所辯被害人並不因此而心生畏懼，伊不構成犯罪云云，實屬卸
    責委詞，不足採信。本件事證明確，被告犯行堪以認定，應予依法論科。被告另
    聲請傳喚證人蔡順諒、吳誌昇、吳嘉弘、蔣靜怡、蔣佩珠、賴昭容、譚鈺蓉等人
    ，本院認前開被告犯罪事證已臻明確，且前開證人亦非目睹或親聞恐嚇事實之人
    ，實無再予傳訊調查必要，並此敘明。
三、按恐嚇罪之本質係行為人以加害生命、身體、自由、名譽、財產等事通知他人，
    使其心發生畏怖心理也，所表示者須在客觀上一般人認為足以構成威脅，以致被
    恐嚇者之生活狀態陷於危險不安之境，即屬相當，被害人因被告所為之上開言語
    ，致心生畏怖，故核被告所為，係犯刑法第三百零五條之以加害生命、財產之事
    ，恐嚇他人致生危害於安全罪（按加害生命之言語為：「我瘋了想要殺了妳怎麼
    辦？．．．妳怎麼還沒有死呀」；加害財產之言語為：「我只是破壞妳機車」）
    。
四、原審因認被告罪證明確，引用刑法第三百零五條、第四十一條第一項前段、罰金
    罰鍰提高標準條例第一條前段、第二條之規定。並審酌被告僅因與被害人間有嫌
    隙，竟恣意為上開恐嚇告訴人之行為，且恐嚇之內容令一般人或被害人聽之均不
    悅與產生害怕之心情，且被告犯後未坦承全部犯行，並未向被害人道歉且賠償被
    害人之精神損失等一切情狀，量處有期徒刑五月，並諭知易科罰金之折算標準，
    以資懲儆。核其認事用法並無不合，量刑亦屬妥適，上訴人即被告上訴意旨仍執
    前詞，否認犯罪，指摘原判決不當，請求撤銷改判，核無理由，上訴應予駁回。
五、
（一）公訴意旨另以：被告甲○○於九十一年三、四月間，復以電話向告訴人丙○○
      之母乙○○揚言略以：要其小心，有本事不要出門；再於九十一年十二月間某
      日凌晨一時十五分至三十分間，再撥打電話向告訴人丙○○揚稱：讓其死得很
      難看等語，致告訴人丙○○與其母乙○○均心生畏懼，致生危害於安全。因認
      被告尚涉犯此部分之恐嚇犯行。
（二）按犯罪事實應依證據認定之，無證據不得推定其犯罪事實，刑事訴訟法第一百
      五十四條定有明文。又犯罪事實之認定，應憑真實之證據，倘證據是否真實尚
      欠明確，自難以擬制推測之方法，為其判斷之基礎；而認定犯罪事實之證據係
      指足以認定被告確有犯罪行為之積極證據而言，該項證據自須適合於被告犯罪
      事實之認定，始得採為斷罪資料，最高法院五十三年著有臺上字第六五六號、
      二十九年上字第三一０五號判例。且刑事訴訟上證明之資料，無論其為直接或
      間接證據，均須達於通常一般之人均不致有所懷疑，而得確信其為真實之程度
      ，始得據為有罪之認定，若其關於被告是否犯罪之證明未能達此程度，而有合
      理懷疑之存在，致使無從形成有罪之確信，根據「罪證有疑，利於被告」之證
      據法則，即不得遽為不利被告之認定，亦有最高法院七十六年度臺上字第四九
      八六號判例可稽。其以情況證據（即間接證據）斷罪時，尤須基於該證據在直
      接關係上所可證明之他項情況事實，本乎推理作用足以確證被告有罪，方為合
      法，不得徒憑主觀上之推想，將一般經驗上有利被告之其他合理情況逕予排除
      ，此觀諸最高法院三十二年上字第六十七號判例意旨亦甚彰明。
（三）訊據被告甲○○堅詞否認有何前開恐嚇犯行，辯稱：伊不曾於上開時地對於丙○○與乙○○為上開言語等語。經查：公訴意旨認被告涉犯此部分之恐嚇犯行
      ，無非以告訴人丙○○與其母乙○○之指訴為唯一之依據。惟按告訴人之告訴
      ，係以使被告受刑事訴追為目的，是其陳述是否與事實相符，仍應調查其他事
      實以資審認，始得為不利被告之認定，最高法院於五十二年著有臺上字第一三
      ００號判例可稽。被害人丙○○與其母乙○○固於原審及本院中固指被告有於
      上開時地以打電話之方式對彼等為此部分之恐嚇言語，然被告在以打電話之方
      式對彼等為此部分之恐嚇言語時，彼等並未錄音等情，業據丙○○與其母乙○○到庭結證明確（見原審九十二年四月二十四日審判筆錄及本院九十二年七月
      七日訊筆錄），且依告訴人所提出之電話號碼，經向中華電信查詢期間通話資
      料查證，亦因逾保存期限而無從調查，亦有中華電信回函一份在卷可參（本院
      卷第四十頁），是公訴意旨認被告涉犯此部分之恐嚇犯行，僅有丙○○與其母
      乙○○之各別指訴，別無其他積極證據足資佐證，而被告與丙○○、李美金間
      本就感情糾紛方面已有多次嫌隙，則告訴人之此等指訴是否可採，尚有疑議。
      當不能僅憑告訴人片面之指訴，遽認被告有此部分犯行，此外，復查無其他積
      極證據足認被告有何前揭恐嚇丙○○與其母乙○○之犯行，揆諸前開規定及判
      例意旨，對此起訴部分，本應為無罪之諭知，惟公訴意旨認此部分與被告前揭
      有罪部分，有連續犯裁判上一罪之關係，對此部分爰不另為無罪之諭知，並此
      敘明。
據上論斷，應依刑事訴訟法第三百六十八條，判決如主文。
本案經檢察官陳文琪到庭執行職務。
中      華      民      國    九十二    年      九      月    二十三    日
                              臺灣高等法院刑事第十六庭
                                  審判長法  官  許  增  男
                                        法  官  黃  鴻  昌
                                        法  官  周  煙  平
右正本證明與原本無異。
不得上訴。
                                        書記官  蕭  麗  珍
中      華      民      國    九十二    年      九      月    二十九    日
附錄：本案論罪科刑法條全文
中華民國刑法第三百零五條
以加害生命、身體、自由、名譽、財產之事，恐嚇他人致生危害於安全者
，處二年以下有期徒刑、拘役或三百元以下罰金。


司法院資訊處製作；財團法人民間司法改革基金會備份。
